【裁判字號】    99,訴,361
【裁判日期】    990611
【裁判案由】    毒品危害防制條例
【裁判全文】
臺灣臺北地方法院刑事判決            99年度訴字第361號
公  訴  人  台灣台北地方法院檢察署檢察官
被      告  甲○○
上列被告因違反毒品危害防制條例案件，經檢察官提起公訴（99
年度毒偵字第373 號），本院依簡式審判程序判決如下：
    主  文
甲○○施用第一級毒品，累犯，處有期徒刑壹年。扣案之第一級
毒品海洛因壹包（驗餘淨重零點零柒貳公克），沒收銷燬之；注
射針筒、剷管各壹支，均沒收。
    事  實
一、甲○○前於民國91年間，因施用毒品案件，經本院以91年度
    毒聲字第2607號裁定送強制戒治，於92年12月24日強制戒治
    執行完畢；又於94年間，因施用毒品案件，經台灣基隆地方
    法院以94年度訴字第941 號判決判處應執行有期徒刑1 年確
    定。詎復基於施用第一級毒品海洛因、第二級毒品甲基安非
    他命之犯意，於於99年1 月5 日某時，在台北縣石碇鄉○○
    路邊之公廁，將海洛因、甲基安非他命混和，以針筒注射方
    式施用海洛因、甲基安非他命1 次。嗣於同日10時5 分許，
    為警在台北縣石碇鄉中民村石碇埔102 號前查獲，並扣得海
    洛因1 包（驗餘淨重0.072 公克）、注射針筒、剷管各1 支
    ，經警採尿送驗結果，呈嗎啡、可待因、安非他命及甲基安
    非他命陽性反應。
二、案經台北縣政府警察局新店分局報告台灣台北地方法院檢察
    署檢察官偵查起訴。
    理  由
一、本件被告甲○○所涉係死刑、無期徒刑、最輕本刑為3 年以
    上有期徒刑或高等法院管轄第一審案件以外之罪，並於本院
    行準備程序時就被訴事實為有罪之陳述，本院合議庭依刑事
    訴訟法第273 條之1 第1 項規定，裁定改由受命法官獨任行
    簡式審判程序，先予敘明。
二、上開犯罪事實，業據被告甲○○坦承不諱，且其為警採集之
    尿液送驗結果，呈嗎啡、可待因、安非他命及甲基安非他命
    陽性反應，有台灣檢驗科技股份有限公司濫用藥物檢驗報告
    、台北縣政府警察局新店分局偵辦毒品案件姓名與代碼編號
    對照表附卷可稽，又扣案之毒品1 包（驗餘淨重0.072 公克
    ）經鑑定為海洛因，有交通部民用航空局航空醫務中心毒品
    鑑定書在卷可憑，此外，復有台北縣政府警察局新店分局查
    獲涉嫌毒品危害防制條例毒品初步鑑驗報告單、台北縣政府
    警察局新店分局扣押物品目錄表、扣押物品清單附卷可證，
    以及注射針筒、剷管各1 支扣案可資佐證，足徵被告前開自
    白與事實相符。本件事證明確，被告犯行洵堪認定。
三、按毒品危害防制條例於92年7 月9 日修正公布，自93年1 月
    9 日施行，其中第20條、第23條將施用毒品之刑事處遇程序
    ，區分為「初犯」及「5 年內再犯」、「5 年後再犯」。依
    其立法理由之說明：「初犯」，經觀察勒戒或強制戒治後，
    應為不起訴處分或不付審理之裁定；經觀察勒戒或強制戒治
    執行完畢釋放後，「5 年內再犯」者，因其再犯率甚高，原
    實施之觀察勒戒及強制戒治既已無法收其實效，爰依法追訴
    或裁定交付審理。至於經觀察勒戒或強制戒治執行完畢釋放
    後，「5 年後再犯」者，前所實施之觀察勒戒或強制戒治已
    足以遮斷其施用毒品之毒癮，為期自新及協助其斷除毒癮，
    仍適用「初犯」規定，先經觀察勒戒或強制戒治之程序。從
    而依修正後之規定，僅限於「初犯」及「5 年後再犯」二種
    情形，始應先經觀察勒戒或強制戒治程序。倘被告於5 年內
    已再犯，經依法追訴處罰，縱其第3 次（或第3 次以上）再
    度施用毒品之時間，在初犯經觀察勒戒或強制戒治執行完畢
    釋放5 年以後，已不合於「5 年後再犯」之規定，且因已於
    「5 年內再犯」，顯見其再犯率甚高，原實施觀察、勒戒或
    強制戒治，已無法收其實效，即應依該條例第10條處罰（最
    高法院95年度第7 次刑事庭會議決議第2 點參照）。經查，
    本件被告前因施用毒品案件，於92年12月24日強制戒治執行
    完畢，惟其於執行完畢後5 年內，於94年間因施用毒品案件
    ，經台灣基隆地方法院以94年度訴字第941 號判決判處應執
    行有期徒刑1 年確定，此有台灣高等法院被告前案紀錄表在
    卷可參，揆諸前開法條及說明，被告所為本件施用海洛因、
    甲基安非他命之犯行，並無「初犯」規定之適用，而應直接
    訴追處罰。
四、核被告所為，係犯毒品危害防制條例第10條第1 項、第2 項
    之施用第一級、第二級毒品罪。被告持有毒品之低度行為，
    均為施用之高度行為所吸收，不另論罪。其同時施用海洛因
    、甲基安非他命之一行為，觸犯施用第一級、第二級毒品罪
    ，為想像競合犯，依刑法第55條規定，從一重之施用第一級
    毒品罪處斷。被告前因施用毒品、竊盜等案件，分別經台灣
    基隆地方法院以96年度訴字第1011號、97年度基簡字第 816
    號判決判處有期徒刑8 月、拘役20日確定，接續執行，於97
    年12月31日執行完畢，有台灣高等法院被告前案紀錄表在卷
    可按，其受有期徒刑之執行完畢後，5 年以內故意再犯本件
    有期徒刑以上之罪，為累犯，依刑法第47條第1 項之規定加
    重其刑。爰審酌被告素行不佳，前有多次犯施用毒品罪及竊
    盜罪之紀錄，本件同時施用第一級及第二級毒品等一切情狀
    ，量處如主文所示之刑。扣案之海洛因1 包（驗餘淨重0.07
    2 公克）係第一級毒品，依毒品危害防制條例第18條第1 項
    前段規定，沒收銷燬之；注射針筒、剷管各1 支，係供被告
    施用毒品所用，且屬被告所有，業據被告供承在卷，爰依刑
    法第38條第1 項第2 款之規定宣告沒收。
據上論斷，應依刑事訴訟法第273 條之1 第1 項、第299 條第 1
項前段，毒品危害防制條例第10條第1 項、第2 項、第18條第 1
項前段，刑法第11條、第55條、第47條第1 項、第38條第1 項第
2 款，判決如主文。
本案經檢察官高維駿到庭執行職務
中    華    民    國    99    年    6     月    11    日
                  刑事第七庭    法      官  林欣苑
上正本證明與原本無異。
如不服本判決應於收受送達後10日內向本院提出上訴書狀，並應
敘述具體理由；其未敘述上訴理由者，應於上訴期間屆滿後20日
內向本院補提理由書（均須按他造當事人之人數附繕本）「切勿
逕送上級法院」。
                                書  記  官  劉英芬
中    華    民    國    99    年    6     月    14    日
附錄所犯法條
毒品危害防制條例第10條
施用第一級毒品者，處6 月以上5 年以下有期徒刑。
施用第二級毒品者，處3 年以下有期徒刑。

司法院資訊處製作；財團法人民間司法改革基金會備份。
